臺灣高等法院高雄分院刑事判決　　　　　　　　　　九十年度交上易字第三一八號
　　　上　訴　人　台灣高雄地方法院檢察署檢察官
　　　被　　　告　戊○○
　　　選任辯護人　周武旺　律師
右上訴人因被告過失傷害案件，不服臺灣高雄地方法院九十年度交易字第五三八號中
華民國九十年十月三十一日第一審判決（起訴案號：臺灣高雄地方法院檢察署九十年
度偵字第一二０一０號），提起上訴，本院判決如左：
      主      文
原判決撤銷。
戊○○因過失傷害人致重傷，處有期徒刑伍月，如易科罰金，以參佰元折算壹日。
      事      實
一、戊○○於民國八十九年十二月十五日十六時三十分許，騎乘車牌號碼ＯＮＹ─八
    五六號重機車，沿高雄縣茄萣鄉○○路由西向東行駛，嗣行經成功路與仁愛路口
    欲左轉往北時，本應注意其為轉彎車，應讓直行車先行；及警戒車前狀況，並隨
    時採取必要之安全措施，以避免危險之發生，且依當時情形，甲候晴朗、日間自
    然光線、路面乾燥、無障礙、無缺陷且無障礙物，視距良好，且依其智識、能力
    ，又無不能注意之情事，竟疏未注意車前狀況，便貿然搶先左轉，適有亦疏未注
    意車前狀況、超速且未戴安全帽之丁○○騎乘車號ＮＺＪ─０八０號重機車，搭
    載亦未戴安全帽之丙○○，沿仁愛路由北往南方向行駛，亦行經該處，戊○○一
    時煞閃不及，所駕駛之機車車頭因而與丁○○所騎乘之機車右側車身發生碰撞，
    雙方當場人車倒地，使丁○○因此受有頭部右顏面裂傷、手部挫傷瘀血、雙腳挫
    傷瘀血等傷害，丙○○則受有頭部外傷併右腦額葉挫傷及硬膜下出血、右側顏面
    眼眶骨折、右側視神經受傷、右側動眼神經受傷致視力喪失、右側第七至九肋骨
    骨折、右膝關節脫位等重傷害。
二、案經被害人丁○○、丙○○委由乙○○訴由高雄縣警察局湖內分局報告台灣高雄
    地方法院檢察署檢察官偵查起訴。
      理      由
一、本案被害人丙○○於原審審理時表示本件車禍發生時，其因腦部受傷而昏迷，嗣
    意識恢復清醒後，才委託女兒乙○○代替其提出告訴，並表示：「（是否委託乙○○對被告提出告訴？）是，（何時委託？）出院後沒多久」等語。而八十九年
    六月十二日警訊中，乙○○表示係依母親之意思對被告提出傷害告訴，另於原審
    審理時亦表示：「（是否經檢察官指定代行告訴？）沒有，但是是經由母親授權
    我代理她告訴，第一次開偵查庭時她也確定這個事實。」等語，是本件關於被害
    人丙○○部分，告訴權之行使，係被害人丙○○委任乙○○為告訴代理人提出告
    訴，告訴人為丙○○與丁○○，合先敘明。
二、訊據被告戊○○固未否認於前揭時、地騎乘機車行駛於高雄縣茄萣鄉○○路由西
    向東行駛，欲左轉仁愛路時與告訴人丁○○及丙○○所騎乘之機車發生事故之事
    實，惟矢口否認有過失犯行，辯稱：當時我尚未左轉即被撞上，是丁○○來撞我
    的，我沒有過失，我要左轉仁愛路返家，對方車速很快就撞上來了，我確定沒有
    車才轉過去等語。
三、經查：
（一）本件車禍發生之地點係位於高雄縣茄定鄉○○路與仁愛路口，該路段並未設有
      交通號誌，於成功路方向為Ｔ字路口，車禍發生後，被告機車倒地之位置在前
      開路口中心偏成功路東向左側及仁愛路南向右側，告訴人機車倒地之位置則在
      成功路東向右側及仁愛路南向左側，另被告之機車車頭因本件車禍嚴重毀損，
      告訴人等所乘之機車於車禍後右半邊毀損之事實，分別有其等提出之機車修理
      估價單二紙及相片二張及警卷所附道路交通安全事故調查報告表可資參照。審
      諸本案係被告所騎乘之機車前方與告訴人所騎乘機車右側部位發生碰撞，告訴
      人受傷之位置均集中於右側，而刮地痕之起點及被告車輛倒地之位置均位於仁
      愛路尚未進入成功路處告訴人行駛之車道上，且告訴人丙○○之血跡大部分遺
      留在仁愛路告訴人丁○○所駕駛之對向車道快車道接近中心點上，被告與丁○○之機車發生車禍碰撞後所停留之位置係依該血跡向兩邊幾乎等距離之撞開停
      住，可見本件車禍之撞擊點應係離血跡所在處不遠，被告尚在左轉彎，並未完
      成左轉彎之動作，即發生本件車禍，並非無被告所辯已左轉彎過去了，始被撞
      及等語，足見被告於案發之時，行經無號誌路口搶先左轉而有左轉彎車未讓直
      行車先行之情況至明。
（二）按駕駛人駕車應注意車前狀況，並隨時採取必要之安全措施；又汽車行駛至交
      岔路口左轉彎時，應讓直行車先行，道路交通安全規則第九十四條第三項、第
      一百零二條第一項第六款分別定有明文。本件被告於右揭時地駕車本應注意上
      揭規定，且依當時情形，又無其他不能注意之情事，且告訴人既係右側遭被告
      機車前方正面撞擊，案發之時其位於被告機車正前方，被告竟未看見，足見被
      告亦疏未注意車前狀況，復未讓告訴人之直行車先行，即貿然左轉，致發生本
      件車禍，其有過失，甚為明顯，告訴人丁○○雖自承案發之時其車速四十至五
      十公里且未戴安全帽，且其疏未注意車前狀況，亦有過失，告訴人丙○○乘坐
      重型機車未戴安全帽，致其於發生撞擊後，頭部嚴重受損乙節，實對於其本身
      傷害之發生及範圍之擴大亦有過失存在，惟被告過失傷害犯行，業據本院認定
      如上，被告自不得據此引為渠解免刑事責任之理由。又本件車禍經送台灣省高
      屏澎區車輛行車事故鑑定委員會及台灣省車輛事故覆議鑑定委員會均同此見解
      ，認「戊○○駕駛重機車，行經無號誌路口，左轉車未讓直行車先行，為肇事
      主因。丁○○駕駛重機車，行經無號誌路口，未減速反超速行駛，且未注意車
      前狀況，為肇事次因。」，有該委員會高屏澎鑑字第九００八０一號鑑定意見
      書及前開覆議委員會覆議意見書各一紙分別附於偵查卷第九頁、第十頁及原審
      卷第三十五頁可資佐證。
（三）本件告訴人丁○○因本件車禍受有頭部右顏面裂傷、手部挫傷瘀血、雙腳挫傷
      瘀血等傷害、告訴人丙○○則受有受有右腦額葉挫傷及硬膜下出血、右側顏面
      眼眶骨折、右側視神經受傷、右側動眼神經受傷、右側第七至九肋骨骨折、右
      膝關節脫位等傷害之事實，分別有台南市立醫院九十年六月十四日及九十年四
      月十七日驗傷診斷書各一紙可憑。又丙○○於八十九年十二月十五日送至台南
      市立醫院急診時，昏迷指數為四分而屬重度昏迷，所受前揭傷害中，腦部及右
      側神經受損為無法恢復原來功能之傷害，右眼神經受傷致視力喪失無法藉治療
      而恢復原狀之情，亦有該院九十年八月三十日（九０）南市醫字第五六九號函
      一份附於原審卷第十四頁足參，是本件告訴人丙○○因本件車禍受傷，致其右
      眼視力喪失無法藉治療而恢復原狀，是其所受之傷害達於毀敗一目以上視能之
      程度，依刑法第十條第四項第一款之規定已構成重傷害，應可認定。
（四）綜上所述，本件被告尚在左轉彎，尚未完成左轉彎之際，疏未注意車前狀況，
      亦疏未讓直行車先行，致發生本件車禍，而告訴人丁○○因此受有上開之傷害
      ，以及告訴人丙○○受有上開之重傷害，與被告之過失行為間，均有相當之因
      果關係，告訴人丁○○雖亦與有過失，然被告亦無法因此解免其過失刑責，其
有過失責任應足認定。是本件事證明確，被告過失致傷害及過失致重傷害犯行
      ，均堪認定。
四、告訴人丙○○因本件車禍受傷，致其右眼視力喪失無法藉治療而恢復原狀，是其
    所受之傷害達於毀敗一目以上視能之程度，依刑法第十條第四項第一款之規定，
    構成重傷。核被告所為，係犯刑法第二百八十四條第一項前段之過失傷害罪及同
    項後段之過失致重傷罪。被告以一行為同時觸犯前開二罪名，侵害二個不同之法
    益，為想像競合犯，應從一重之過失致重傷罪處斷。
五、原審以被告罪證明確，因予論罪科刑，固非無見；惟查告訴人丙○○因本件車禍
    致右眼失明，右側癱瘓，終身須他人照顧，無法自理生活，且被告尚未與告訴人
    和解，原審僅判處有期徒刑三月，量刑過輕，尚有未洽。檢察官上訴意旨，以告
    訴人丙○○所受之傷甚為嚴重，然被肇事後毫無悔意，猶飾詞狡辯，且迄今拒與
    告訴人和解，造成告訴人生理及精神莫大之痛苦，原審僅判處被告有期徒刑三月
    ，量刑顯然過輕，亦以此為由指摘原判決不當，為有理由，自應由本院將原判決
    予以撤銷改判。爰審酌被告之過失程度及其過失行為於告訴人所生之危害非輕、
    肇事後迄今仍未與告訴人為民事和解，態度難謂良好，然告訴人等就本件車禍之
    發生及傷害範圍之擴大，亦有過失等情，量處有期徒刑五月，並依新修正之刑法
    第四十一條第一項前段規定諭知如易科罰金之折算標準。
據上論斷，應依刑事訴訟法第三百六十九條第一項前段、第三百六十四條、第二百九
十九條第一項前段、刑法第二條第一項前段、第二百八十四條第一項前段、後段、第
五十五條、第四十一條第一項前段，罰金罰鍰提高標準第一條前段、第二條，判決如
主文。
本案經檢察官王登榮到庭執行職務。
中    華    民    國     九十一     年       一       月      九        日
                              臺灣高等法院高雄分院刑事第一庭
                                  審判長法官  王光照
                                        法官  黃仁松
                                        法官  黃壽燕
右正本證明與原本無異。
不得上訴。
                                      書記官  黃富美
中    華    民    國     九十一     年       一       月      十一      日
附錄本判決論罪科刑法條：
刑法第二百八十四條第一項
  因過失傷害人者，處六月以下有期徒刑、拘役或五百元以下罰金。致重傷者，處一
  年以下有期徒刑、拘役或五百元以下罰金。
                                                                        ｋ
